臺灣臺北地方法院刑事判決　　　　　　100年度審易字第660號
公　訴　人　臺灣臺北地方法院檢察署檢察官
被　　　告　高永麟
上列被告因詐欺案件，經檢察官提起公訴（100年度偵字第101
44號），及移送併案審理（100年度偵字第15572號），被告於準
備程序中就被訴事實為有罪之陳述，經本院合議庭裁定由受命法
官獨任進行簡式審判程序，並判決如下：
    主    文
高永麟犯幫助詐欺取財罪，處有期徒刑伍月，如易科罰金，以新
臺幣壹仟元折算壹日。
    事    實
一、高永麟明知國內社會常見之詐騙集團，經常利用他人之存款
    帳戶轉帳，以掩飾犯罪之不法所得，逃避執法人員之查緝，
    而提供自己之金融帳戶、存摺、提款卡及密碼予陌生人使用
    ，更常與財產犯罪密切相關，可能被不法犯罪集團所利用，
    以遂渠等恐嚇取財或詐欺犯罪及隱匿、掩飾渠等犯罪所得財
    物或財產上利益之目的，竟仍以縱有人以其金融帳戶實施詐
    欺取財犯行，亦不違背其本意之幫助犯意，於民國100 年2
    月23日，將其名下華南商業銀行（下稱華南銀行）信義分行
    帳號000-00-000000-0 號、新光商業銀行（下稱新光銀行）
    松山分行帳號0000-00-000000-0號、中華郵政股份有限公司
    東門郵局（下稱東門郵局）帳號000000-0-000000-0 號等帳
    戶之提款卡、密碼，以每帳戶每月新臺幣（下同）8,000 元
    之代價，出租予自稱「林正昌」（綽號「阿昌」）之真實姓
    名年籍不詳成年男子使用，並請快遞將上開帳戶之提款卡、
    密碼等送至臺中市○區○○路37號交付「林正昌」。嗣「林
    正昌」所屬詐騙集團成員取得上開帳戶後，即基於不法所有
    之意圖，於如附表所示時間，施用如附表所示之詐術，向如
    附表所示蔡孟育等詐取財物。嗣經蔡孟育等發現受騙報警循
    線查獲。
二、案經蔡孟育、陳德武、葉嘉晉、陳皓芸、胡子杰、蕭文、
    區慧嫻、林祺峰等訴由臺北市政府警察局中正第一分局報告
    臺灣臺北地方法院檢察署檢察官偵查後起訴。
    理    由
一、認定犯罪事實所根據之證據及理由：
（一）被告高永麟於本院審理時自白前揭犯罪等語明確（見本院
      卷第16頁、第19頁背面）。
（二）證人即告訴人蔡孟育、陳德武、葉嘉晉、陳皓芸、胡子杰
      、蕭文、區慧嫻、林祺峰等人於警詢中證述如何遭詐騙
      集團成員詐騙，並依指示將款項匯款至被告所有上開帳戶
      等語明確（見100 年度偵字第10144 卷第15至16頁、第20
      至21頁、第21至22頁、第10至12頁、第26至27頁、第22至
      24頁、第32至33頁、第29頁）。
（三）並有被告高永麟華南銀行信義分行帳號000-00-000000-0
      號、新光銀行松山分行帳號0000-00-000000-0、東門郵局
      帳號000000-0-000000-0號之開戶資料及歷史交易明細（
      見100年度偵字第10144卷第37至44頁、第45至48頁、第35
      至36頁)附卷可稽。
（四）復有告訴人蔡孟育提出之華南銀行自動櫃員機交易明細單
      、網路銀行交易明細各1 紙；告訴人葉嘉晉提出之郵政自
      動櫃員機交易明細表及存摺影本各1 紙；告訴人陳皓芸提
      出之郵政自動櫃員機交易明細表1 紙；告訴人胡子杰提出
      之台新銀行自動櫃員機交易明細表1 紙；告訴人蕭文提
      出之中國信託銀行自動櫃員機交易明細表3 紙；告訴人區
      慧嫻提出之郵政自動櫃員機交易明細表1 紙；告訴人林祺
      峰提出之存摺影本1 紙（見100 年度偵字第10144 卷第18
      至19頁，屏東縣政府警察局屏東分局刑事偵查卷宗第23至
      24頁，100 年度偵字第10144 卷第13頁、第28頁、第25頁
      、第31頁）附卷可稽。
（五）再按金融存款帳戶，事關存戶個人財產權益之保障，與存
      戶之存摺、提款卡及密碼結合，其專屬性、私密性更形提
      高，除非本人或與本人具密切之關係者，難認有何理由可
      自由流通使用該存摺、提款卡及密碼，一般人亦均有應妥
      為保管存摺、提款卡及密碼，以防止被他人冒用之認識，
      縱有特殊情況偶有將存摺、提款卡及密碼交付他人之需，
      亦必深入瞭解其用途後再行提供以使用，恆係吾人日常生
      活經驗與事理；且金融帳戶為個人理財之工具，申請開設
      金融帳戶並無任何特殊之限制，一般民眾皆可以存入最低
      開戶金額之方式申請開戶，一個人可以在不同之金融機構
      申請多數之存款帳戶使用，並無何困難，此乃眾所週知之
      事實。且依一般人之社會生活經驗，若見有非親非故之人
      不以自己名義申請開戶，反而以出價蒐購或借用之方式向
      他人蒐集金融機構帳戶供己使用，衡情當能預見蒐集金融
      帳戶者，係將所蒐集之帳戶用於從事財產犯罪之轉帳工具
      。況觀諸現今社會上，詐騙者以蒐集之人頭帳戶，作為詐
      欺之轉帳帳戶，業經報章媒體時有批露，因此交付帳戶予
      非親非故之人，受讓人將持以從事財產犯罪，已屬一般智
      識經驗之人所能知悉或預見，被告竟仍任意將上開帳戶之
      提款卡及密碼等帳戶資料交付予身分上不具密切關係之人
      ，對於該持用其帳戶資料之人果真用以作為詐欺取財之轉
      帳工具，顯然亦不違背被告之本意，本件雖查無積極證據
      證明被告與該蒐集其帳戶之人有何共同實施詐欺犯行之手
      段施用或犯意聯絡，惟被告對於金融帳戶交付他人使用，
      可能遭持以從事詐欺取財犯罪之用，有所預見，且果真被
      利用作為詐欺取財之轉帳帳戶，又不違背被告之本意，足
      認被告有以提供帳戶予他人，幫助他人犯詐欺取財罪之不
      確定故意，應堪認定。
（六）綜上，被告之自白核與事實相符，應堪採信。本案事證已
      臻明確，被告犯行洵堪認定，應依法論科。
三、論罪科刑的理由：
（一）刑法上之幫助犯，係指以幫助之意思，對於正犯資以助力
      ，而未參與實施犯罪之行為者而言（最高法院49年臺上字
      第77號判例意旨參照）。查被告係基於幫助之意思，將上
      開帳戶之存摺、提款卡及密碼交予姓名年籍不詳之詐騙集
      團成員，以供詐騙被害人轉帳之用，而為詐欺取財罪構成
      要件以外之行為，核其所為，係犯刑法第30條第1 項、第
      339 條第1 項之幫助詐欺取財罪。再被告以幫助之意思，
      參與構成要件以外之行為，為幫助犯，依刑法第30條第2
      項規定，爰依正犯之刑減輕之。被告既僅提供上開帳戶之
      存摺、金融卡及密碼予該成年詐騙集團成員一次，應認被
      告僅有一幫助行為，縱日後該詐騙集團運用時間與狀態有
      別而有應以數罪論斷之詐欺取財之犯行，仍無從認為被告
      所為係數罪，即不得分別論以幫助詐欺取財而以數罪名論
      斷之，僅得論以一罪。
（二）量刑理由之說明：
      爰審酌被告為謀私利，將其帳戶出租予不法分子資為詐欺
      取財之工具，供詐騙集團作為詐騙款項匯入、領取之用，
      紊亂社會正常交易秩序，使不法之徒藉此輕易詐取財物，
      非但增加被害人尋求救濟之困難，造成社會人心不安，亦
      使檢警難以追查緝捕，助長詐騙犯罪者之氣焰，本應重懲
      ，惟念及被告年紀尚輕，且犯後坦承犯行，態度尚佳，併
      參酌其生活狀況、智識程度、犯罪之動機、目的、手段及
      公訴人求刑等一切情狀，量處如主文所示之刑，並諭知易
      科罰金之折算標準。
三、適用之法律：刑事訴訟法第273 條之1 、第299 條第1 項前
    段，刑法第30條第1 項、第2 項、第339 條第1 項、第41條
    第1 項前段，刑法施行法第1 條之1 第1 、第2 項前段，逕
    以簡易判決處刑如主文。
本案經檢察官鄭東到庭執行職務。
中    華    民    國    100    年   12    月    29   日
                  刑事第二十庭  法  官  顧正德
以上正本證明與原本無異。
如不服本判決應於收受送達後10日內向本院提出上訴書狀，並應
敘述具體理由；其未敘述上訴理由者，應於上訴期間屆滿後20日
內向本院補提理由書（均須按他造當事人之人數附繕本）「切勿
逕送上級法院」。告訴人或被害人如對於本判決不服者，應具備
理由請求檢察官上訴，其上訴期間之計算係以檢察官收受判決正
本之日期為準。
                                書記官  郭錦賢
中    華    民    國   100    年    12    月    29    日
附錄本案所犯法條：
中華民國刑法第339條（普通詐欺罪）
意圖為自己或第三人不法之所有，以詐術使人將本人或第三人之
物交付者，處5年以下有期徒刑、拘役或科或併科1千元以下罰金
。
以前項方法得財產上不法之利益或使第三人得之者，亦同。
前二項之未遂犯罰之。
附表：
┌─┬───┬──────┬──────┬────┬────────┬───────┐
│編│被害人│時        間│詐 騙 方 法 │詐騙金額│ 轉入之金融帳戶 │被害人操作自動│
│號│      │            │            │(元)    │                │櫃員機地點    │
├─┼───┼──────┼──────┼────┼────────┼───────┤
│ 1│蔡孟育│100年2月28日│佯稱網路購物│  29,111│華南銀行信義分行│臺中市北區育德│
│  │      │下午5時36分 │誤設分期扣款│        │000-00-000000-0 │路2號中國醫藥 │
│  │      │            │需取消      │        │                │學院          │
├─┼───┼──────┼──────┼────┼────────┼───────┤
│ 2│陳德武│100年2月28日│佯稱奇摩拍賣│  29,989│同上            │新竹縣湖口鄉成│
│  │      │下午5時36分 │購物誤設分期│        │                │功路全家便利商│
│  │      │            │扣款需取消  │        │                │店            │
├─┼───┼──────┼──────┼────┼────────┼───────┤
│ 3│同上  │100年2月28日│同上        │   9,989│同上            │同上          │
│  │      │下午5時58分 │            │        │                │              │
├─┼───┼──────┼──────┼────┼────────┼───────┤
│ 4│葉嘉晉│100年2月28日│佯稱奇摩拍賣│  29,987│新光銀行松山分行│彰化縣和美鎮彰│
│  │      │下午6時3分  │購物誤設分期│        │0000-00-000000-0│新路3段123號和│
│  │      │            │扣款需取消  │        │                │美中寮郵局    │
├─┼───┼──────┼──────┼────┼────────┼───────┤
│ 5│陳皓芸│100年2月28日│佯稱Shopping│  29,998│同上            │澎湖縣馬公市中│
│  │      │下午6時5分  │99網路購物訂│        │                │華路84號中華路│
│  │      │            │單重覆需取消│        │                │郵局          │
├─┼───┼──────┼──────┼────┼────────┼───────┤
│ 6│蕭文│100年2月28日│佯稱拍賣網站│  22,989│華南銀行信義分行│臺中市北區健行│
│  │      │晚間7時15分 │購物誤設分期│        │000-00-000000-0 │路統一超商    │
│  │      │            │扣款需取消  │        │                │              │
├─┼───┼──────┼──────┼────┼────────┼───────┤
│ 7│同上  │100年2月28日│同上        │     998│新光銀行松山分行│同上          │
│  │      │晚間7時46分 │            │        │0000-00-000000-0│              │
├─┼───┼──────┼──────┼────┼────────┼───────┤
│ 8│同上  │100年2月28日│同上        │   6,123│同上            │同上          │
│  │      │晚間7時52分 │            │        │                │              │
├─┼───┼──────┼──────┼────┼────────┼───────┤
│ 9│區慧嫻│100年3月1日 │佯稱網路購物│  22,133│東門郵局000000-0│新北市林口區仁│
│  │      │下午5時24分 │誤設分期扣款│        │-000000-0       │愛路1段2號臺灣│
│  │      │            │需取消      │        │                │師範大學      │
├─┼───┼──────┼──────┼────┼────────┼───────┤
│10│林祺峰│100年3月1日 │佯稱Pchome網│   6,971│同上            │新北市中和區中│
│  │      │晚間7時2分  │站購物誤設重│        │                │山路2段120號土│
│  │      │            │覆扣款需取消│        │                │地銀行雙和分行│
├─┼───┼──────┼──────┼────┼────────┼───────┤
│  │合  計│            │            │ 188,288│                │              │
└─┴───┴──────┴──────┴────┴────────┴───────┘